臺灣高等法院臺中分院刑事裁定         100年度聲字第2350號
聲請人  即
選任辯護人  張淑琪律師
被      告  呂昌駿
上列聲請人因被告違反毒品危害防制條例案件（100年度上更(一)
字第169號），聲請具保停止羈押，本院裁定如下：
    主  文
聲請駁回。
    理  由
一、聲請人聲請意旨略以：法院審查被告有無羈押必要，應審酌
    (一)被告犯罪嫌疑是否重大、(二)有無羈押原因、(三)有無羈押必
    要性即是否符合比例原則等要件。被告呂昌駿在本案前無前
    科記錄，素行良好，非遊手好閒之輩，且被告有固定住居所
    ，家族事業在地方紮根甚久，被告不會逃亡，羈押原因應不
    存在，被告在本案羈押禁見期間祖父往生，無法返家奔喪，
    內心抱憾不已。請鈞長審酌上情，准予被告具保停止羈押等
    語。
二、按羈押被告之目的，在於確保訴訟程序之進行、確保證據之
    存在、真實及確保刑罰之執行，而被告有無羈押之必要，及
    羈押後其原因是否仍然存在，有無繼續羈押之必要，應否延
    長羈押等等，均屬事實認定之問題，法院有依法認定裁量之
    職權，自得就具體個案情節予以斟酌決定，如就客觀情事觀
    察，法院許可羈押之裁定在目的與手段間之衡量，並無明顯
    違反比例原則情形，即無違法或不當可言。又執行羈押後有
    無繼續之必要，仍許由法院斟酌訴訟進行程度及其他一切情
    事而為認定（最高法院46年臺抗字第6號判例參照）。聲請
    停止羈押，除有同法第114條各款所列情形之一不得駁回者
    外，其准許與否，該管法院有自由裁量之權（最高法院46年
    臺抗字第21號判例參照）。次按司法院大法官釋字第665號
    解釋，其解釋理由書明載：「刑事訴訟法第101條第1項第3
    款規定之羈押，係因被告所犯為死刑、無期徒刑或最輕本刑
    為5年以上有期徒刑之罪者，其可預期判決之刑度既重，該
    被告為規避刑罰之執行而妨礙追訴、審判程序進行之可能性
    增加，國家刑罰權有難以實現之危險，該規定旨在確保訴訟
    程序順利進行，使國家刑罰權得以實現，以維持重大之社會
    秩序及增進重大之公共利益，其目的洵屬正當。又基於憲法
    保障人民身體自由之意旨，被告犯上開條款之罪嫌疑重大者
    ，仍應有相當理由認為其有逃亡、湮滅、偽造、變造證據或
    勾串共犯或證人等之虞，法院斟酌命該被告具保、責付或限
    制住居等侵害較小之手段，均不足以確保追訴、審判或執行
    程序之順利進行，始符合該條款規定，非予羈押，顯難進行
    追訴、審判或執行之要件，此際羈押乃為維持刑事司法權有
    效行使之最後必要手段，於此範圍內，尚未逾越憲法第23條
    規定之比例原則，符合本院釋字第392號、第653號、第654
    號解釋意旨，與憲法第8條保障人民身體自由及第16條保障
    人民訴訟權之意旨，尚無違背」，依上開大法官解釋理由書
    內容，可知其並非逕宣告刑事訴訟法第101條第1項第3款重
    罪羈押原因係屬違憲，而係要求附加考量被告除犯重罪外，
    是否有相當理由認為其有逃亡、湮滅、偽造、變造證據或勾
    串共犯或證人等之虞。而依法條之體系解釋，該等附加考量
    與單純考量同條第1項第1款、第2款之羈押原因仍有程度之
    不同。基此，伴同重罪羈押予以考量之逃亡之虞，與單純成
    為羈押原因之逃亡之虞，其強度仍有差異，亦即伴同重罪羈
    押考量之逃亡之虞，其理由強度可能未足以單獨成為羈押原
    因，然得以與重罪羈押之羈押原因互佐。又重罪常伴有逃亡
    、滅證之高度可能，係趨吉避凶、脫免刑責、不甘受罰之基
    本人性，倘一般正常之人，依其合理判斷，可認為該犯重罪
    嫌疑具有逃亡或滅證之相當或然率存在，即已該當「相當理
    由」之認定標準，不以達到充分可信或確定程度為必要。以
    量化為諭，若依客觀、正常之社會通念，認為其人已有超過
    百分之五十之逃亡、滅證可能性者，當可認為具有相當理由
    認為其有逃亡、滅證之虞（最高法院98年度臺抗字第668號
    裁定意旨參照）。
三、經查：被告呂昌駿所違反毒品危害防制條例等案件，前經臺
    灣臺中地方法院檢察署檢察官提起公訴，嗣臺灣臺中地方法
    院以99年度重訴字第3717號刑事判決，就共同運輸第一級毒
    品，判處主刑部分有期徒刑16年。嗣被告提起上訴，經本院
    前審撤銷改判判處主刑部分有期徒刑14年。嗣經被告上訴後
    ，最高法院發回更審，現由本院審理中。審酌被告無符合刑
    事訴訟法第114條各款所定得具保停止羈押之情形，且犯罪
    嫌疑顯屬重大，運輸第一級毒品又為法定刑為死刑或無期徒
    刑之罪，有刑事訴訟法第101條第1項第3款之情形，而重罪
    常伴有逃亡之高度可能，係趨吉避凶、脫免刑責、不甘受罰
    之基本人性，衡諸被告因已受上開重刑之諭知，可預期被告
    逃匿以規避審判程序之進行及刑罰執行之可能性甚高，而有
    逃亡之虞；再衡酌本案目前於本院訴訟進行之程度，及為確
    保訴訟程序及國家刑罰權之具體實現，本院認前述羈押原因
    仍然存在，仍有繼續羈押之必要。
四、綜上所述，本件被告呂昌駿之羈押原因及其必要性仍然存在
    ，是無法以命具保、責付或限制住居之輕微手段代替羈押。
    聲請意旨所陳理由，不能推認上開羈押原因已不存在，且不
    能因具保而使之消滅，故尚有羈押之必要，所請具保停止羈
    押，自難准許，應予駁回，爰裁定如主文。
中    華    民    國   100    年    12    月    16    日
            刑事第五庭  審判長法  官  趙  春  碧
                              法  官  楊  文  廣
                              法  官  林  宜  民
以上正本證明與原本無異。
如不服本裁定，得於收受送達後5日內向本院提出抗告書狀(須附
繕本)。
                              書記官  吳  雅  菁
中    華    民    國   100    年    12    月    16    日